臺灣臺南地方法院刑事判決
111年度交易字第592號
公  訴  人  臺灣臺南地方檢察署檢察官
被      告  白宗民




上列被告因過失傷害案件，經檢察官提起公訴（111年度偵字第6
363號），本院判決如下：
    主  文
白宗民汽車駕駛人，無駕駛執照駕車因而致過失傷害人，處拘役
參拾日，如易科罰金，以新臺幣壹仟元折算壹日。
    事  實
一、白宗民未考領普通小型車駕駛執照，其於民國110年9月29日
    上午8時5分許，駕駛車牌號碼0000-00號自用小客車，沿臺
    南市永康區永大路3段由北往南方向行駛，行經該路段79號
    前，原應注意駕駛人駕駛汽車，應注意車前狀況，隨時採取
    必要之措施，且應規定使用方向燈右轉，而依當時情形天候
    晴、日間自然光線，並無不能注意之情事，竟疏未使用右轉
    方向燈即貿然右轉，適林峻逸騎乘車牌號碼000-000號普通
    重型機車同向在右後方駛來，上開機車之前車頭遂與上開自
    小客車左後車尾發生碰撞，致林峻逸人車倒地，受有左肩膀
    、左手肘及左膝蓋擦挫傷等傷害。白宗民於肇事後留置現場
    ，於警方據報前往處理在未發覺白宗民為犯罪人前，白宗民
    即向處理本件道路交通事故，尚不知肇事者為何人之警員供
    承其為肇事人，自首並接受裁判。
二、案經林峻逸訴由臺南市政府警察局永康分局報告臺灣臺南地
    方檢察署檢察官偵查起訴。
    理  由
壹、程序部分：
    按法院認為應科拘役、罰金或應諭知免刑或無罪之案件，被
    告經合法傳喚無正當理由不到庭者，得不待其陳述逕行判決
    ，刑事訴訟法第306條定有明文。被告經本院合法傳喚，無
    正當理由不到庭，有本院送達回證附卷可憑，爰不待其陳述
    逕行判決。
貳、實體部分：
一、被告於警詢供承其前與告訴人之機車發生碰撞等語（警卷第
    3頁），核與告訴人於警詢中指述之發生車禍情節相符，並
    有道路交通事故現場圖、肇事現場照片在卷可稽；而告訴人
    受有左肩膀、左手肘及左膝蓋擦挫傷之事實，有奇美醫療財
    團法人奇美醫院診斷證明書附卷可憑，堪認屬真實。
二、按「行車遇有轉向、減速暫停、讓車、倒車、變換車道等情
    況時所用之燈光及駕駛人之手勢，應依下列規定：一、右轉
    彎時，應先顯示車輛前後之右邊方向燈光，或由駕駛人表示
    左臂向上，手掌向右微曲之手勢。」，道路交通安全規則第
    91條第1項第1款有明文。經查，本院以當庭播放方式，勘驗
    案發現場監視器錄影檔案，勘驗結果如附件所示，即被告所
    駕駛上開自小客車未使用右轉方向燈，即右轉至機慢車優先
    道，致告訴人上開機車與被告上開自小客車發生碰撞，且有
    被告未依規定使用方向燈之臺南市政府警察局舉發違反道路
    交通管理事件通知單（警卷第31頁）可參。再者，觀諸交通
    事故調查報告表(一) 所載，案發當時日間自然光線、柏油
    路面乾燥無缺陷、無障礙物、視距良好，並無不能注意之情
    事，被告駕車竟疏未注意上開道路交通安全規則，其有此部
    分之過失，已甚明顯。綜上所述，被告就本件車禍之發生確
    有過失行為，其過失行為確使告訴人因而受傷，是被告之過
    失行為與告訴人之傷害結果間，應具有相當因果關係無疑。
    是以，本件事證已臻明確，被告之犯行應堪認定。
三、被告未考領普通小型車之駕駛執照，有交通部公路總局嘉義
    區監理所麻豆監理站111年5月31日嘉監麻站字第1110133699
    號函（本院卷第27頁）可憑；核被告所為，係犯道路交通管
    理處罰條例第86條第1 項、刑法第284 條前段之汽車駕駛人
    無駕駛執照駕車因而致過失傷害罪，應依道路交通管理處罰
    條例第86條第1 項之規定加重其刑。另被告於肇事後留置現
    場，並於有偵查犯罪權限之機關或公務員知悉本件犯罪人之
    前，即主動向臺南市政府警察局永康分局交通處理小組現場
    處理之員警坦承其係肇事人且表明願意接受調查裁判等情，
    此有案發現場照片在卷可參，符合刑法第62條前段自首之減
    輕其刑規定，爰減輕其刑，並依法先加後減之。
四、爰審酌被告駕駛自小客車，右轉未依規定使用方向燈，致告
    訴人因而受有左肩膀、左手肘及左膝蓋擦挫傷，實為不該，
    惟念及告訴人所受傷勢尚非嚴重等一切情狀，量處如主文所
    示之刑，並諭知易科罰金之折算標準。
據上論斷，應依刑事訴訟法第299 條第1 項前段、第306 條，判
決如主文。
本案經檢察官莊立鈞提起公訴，檢察官蘇聖涵到庭執行職務。
中　　華　　民　　國　　111 　年　　7 　　月　　28　　日
　　　　　　　　　刑事第八庭    法　官　郭瓊徽
以上正本證明與原本無異。
如不服本判決應於收受本判決後20日內向本院提出上訴書狀，並
應敘述具體理由。其未敘述上訴理由者，應於上訴期間屆滿後20
日內向本院補提理由書狀（均須按他造當事人之人數附繕本）「
切勿逕送上級法院」。 
　　　　　　　　　　　　　　　　書記官　王珮君
中　　華　　民　　國　　111 　年　　7 　　月　　28　　日
附錄
中華民國刑法第284條
因過失傷害人者，處1年以下有期徒刑、拘役或10萬元以下罰金
；致重傷者，處3年以下有期徒刑、拘役或30萬元以下罰金。

附件：
法官勘驗紀錄
案號案由：111年度交易字第592號
勘驗標的：名稱「IMG_0896」之監視器錄影檔案
檔案全長：7秒
勘驗結果：
該檔案即警卷第55頁監視器畫面截圖之影像檔，錄影時間自09/2
9/2021 08：03：28起至同日08：03：36止，與本案相關部分勘
驗如下：
編號 畫面下方顯示之時間 勘驗結果 1. 08：03：28至 08：03：29 一輛銀色自小客車（下稱「小客車」）自畫面上方中間出現，行駛於外側車道。 2. 08：03：30  一輛紅色機車（下稱「機車」）行駛於「小客車」右後方之機慢車優先道上。 3. 08：03：31  「小客車」未使用右轉方向燈，即右轉至機慢車優先道，「機車」行駛於「小客車」右後方。 4. 08：03：32至 08：03：34 「機車」撞上「小客車」右後方，人車向左倒地，「小客車」右轉至路肩前行離開畫面。